【裁判字號】    98,台上,957
【裁判日期】    980226
【裁判案由】    公共危險
【裁判全文】
最高法院刑事判決              九十八年度台上字第九五七號
上  訴  人  甲○○
上列上訴人因公共危險案件，不服台灣高等法院台中分院中華民
國九十五年五月三日第二審判決（九十五年度上訴字第六０八號
，起訴案號：台灣苗栗地方法院檢察署九十四年度偵字第二八六
七號），提起上訴，本院判決如下：
    主  文
上訴駁回。
    理  由
按刑事訴訟法第三百七十七條規定，上訴於第三審法院，非以判
決違背法令為理由，不得為之。是提起第三審上訴，應以原判決
違背法令為理由，係屬法定要件。如果上訴理由書狀並未依據卷
內訴訟資料，具體指摘原判決不適用何種法則或如何適用不當，
或所指摘原判決違法情事，顯與法律規定得為第三審上訴理由之
違法情形，不相適合時，均應認其上訴為違背法律上之程式，予
以駁回。本件上訴人甲○○上訴意旨略稱：(一)上訴人並無放火之
故意。上訴人點燃保特瓶、塑膠蓋前後，均有拍打劉秀琴之窗戶
，上訴人只是想進入劉秀琴之屋內，且上訴人係就地取材，所用
材料是不易燃燒之保特瓶、塑膠蓋。如上訴人存心縱火，則應準
備易燃物。且警方拍攝現場照片可知現場亦有紙板易燃之物，上
訴人亦未將易然物放於火源四周，故上訴人並無放火之故意。原
審對此不查，有調查職責未盡之違法。(二)上訴人行為時在民國九
十四年十二月十九日，上訴人案發當日凌晨三時經派出所酒測酒
精測定值高達0.85MG/L。再參以證人古昌田之證詞，可知上訴人
當時呼氣酒精濃度1.26MG/L，已達精神耗弱狀態，應依行為時刑
法第十九條第二項「精神耗弱者之行為得減輕其刑」，減輕其刑
。原審不查，並未囑託專業機關參酌上開酒測資料，鑑定上訴人
是否已經酒醉達到心神喪失或精神耗弱之情形。僅以上訴人當時
尚會敲門拍窗等情，而認上訴人並無因酒醉而陷於精神耗弱或心
神喪失之情形。原審有調查職責未盡之違法。(三)本件原判決科處
上訴人放火燒燬現供人使用之住宅未遂罪，而事實就上訴人放火
之地點，到底是在門檻下距離門檻有多遠，並未記載。倘若起火
燃燒之地點未因警員踩熄，得否因而燒及上開房屋之可能，均未
記載。原判決有事實未明、對於重要事實未加調查即行判決之違
法。(四)證人劉秀琴於第一審證稱上訴人去拍窗戶，以引起其注意
等語，對上訴人有利之證詞。原判決不採又未說明理由，有判決
理由不備之違法。(五)原判決事實記載「甲○○見警前來，而迅速
跑離現場」，但此與證人即警員古昌田之證述不符。上訴人事實
上並無跑離現場，反而當場向警員承認有燃燒保特瓶、塑膠蓋，
上訴人應屬自首。原判決未減輕其刑，有不適用法則之違法云云
。
惟查原判決依憑上訴人部分不利於己之自白、被害人劉秀琴於第
一審審理中之證述、證人即苗栗縣警察局頭份分局三灣分駐所員
警古昌田於第一審審理時之證言、現場照片五幀、扣案之打火機
、被燒過寶特瓶、塑膠盆蓋各一個等證據，資以認定上訴人有原
判決事實欄所記載之犯罪事實，因而撤銷第一審不當之判決，改
判論處上訴人放火燒燬現供人使用之住宅，未遂罪刑（處有期徒
刑貳年。扣案之打火機壹個沒收），已詳述其所憑之證據及理由
。對於上訴人否認有放火燒燬被害人劉秀琴居住之上開住宅之犯
意，辯稱：當時係因天氣冷而點火取暖並驅趕蚊蟲，伊點火之地
點係在距門約一公尺處，並非在門檻下緣云云。原審綜合調查證
據之結果，以被害人之住宅係屬四合院建築，且門檻、門扉均為
木質夾板，業據證人劉秀琴於第一審審理中證述明確，並有現場
照片五幀附卷可稽。若非經員警古昌田及時撲滅，該住宅顯有因
此而燒燬之可能，上訴人之行為有具體之危險性甚明。又上訴人
點火之處，並非如上訴人所辯稱，係在距門一公尺處，而係在門
檻下方，業經證人古昌田於第一審審理時證述明確，並有現場照
片附卷可稽。上訴人茍真在點火取暖、驅蚊，豈會在可能起火點
係在門檻下緣為之？所辯，顯違背事理。而依火勢係自下往上燃
燒之特性，可認上訴人係著手點火引燃門板，否則何以起火點會
在被害人門檻下方？其目的在縱火亦堪認定，尚非上訴人藉口取
暖、驅蚊等卸責之詞可以掩飾。又上訴人雖有縱火之行為，然其
於縱火同時有敲門、拍窗，去叫醒被害人之動作一情，業據證人
劉秀琴於第一審審理時證述明確，足徵上訴人並無殺害被害人之
意思。然火勢一發即可燎原，並非人力可以及時阻止或挽回，亦
為一般人均知之基本常識。上訴人明知縱火具有高度之危險性，
仍一意孤行，且依其當時與被害人係在分手中且心懷憤慲之動機
以觀，上訴人有縱火燒燬被害人住宅故意甚明。另上訴人於案發
後，經員警測試其酒測值，雖達每公升1．26毫克，固有酒測值
附卷可稽，但上訴人於縱火同時尚會敲門、拍窗叫醒被害人，且
於員警到來之際，仍會逃至巷口，雖精神狀況不好，然員警問其
姓名仍能回答，並無答非所問之情形，亦據證人古昌田於第一審
審理時證述明確，足認上訴人飲酒後精神狀況尚未達到精神耗弱
或心神喪失之程度，自不能適用刑法第十九條之規定不罰或減輕
其刑。上訴人之選任辯護人認上訴人飲酒已達到精神耗弱，而請
求依上開規定減輕其刑，自乏有據，不應准許。原判決已分別在
判決內詳予指駁，並說明其理由，所為論述，核與卷證資料相符
，從形式上觀察，並無違背法令之情形。按認事採證、證據之取
捨及證據證明力之判斷，俱屬事實審法院之職權，苟無違背證據
法則，自不能指為違法。上訴意旨所指各節，或為單純事實之爭
執，或不影響全部犯罪事實之認定而可認於原判決之主旨有影響
，或原審已加審酌屬原審得本於職權裁量之事項，或事證已臻明
確並無再為傳訊調查必要之裁量事項，已於判決內詳述其認事採
證及證據取捨、判斷之理由，為其職權之適法行使，上訴意旨徒
憑己意任意指摘原判決違背法令，核與法律規定得為第三審上訴
理由之違法情形不相適合，依上開說明，應認其上訴違背法律上
之程式，予以駁回。
據上論結，應依刑事訴訟法第三百九十五條前段，判決如主文。
中    華    民    國  九十八  年    二    月  二十六  日
                      最高法院刑事第二庭
                          審判長法官  莊  登  照
                                法官  黃  一  鑫
                                法官  陳  世  淙
                                法官  許  錦  印
                                法官  張  清  埤
      本件正本證明與原本無異
                                      書  記  官
中    華    民    國  九十八  年    三    月    二    日
                                                      Ｖ


司法院資訊處製作；財團法人民間司法改革基金會備份。
